【裁判字號】    90,訴,4080
【裁判日期】    901011
【裁判案由】    清償債務
【裁判全文】
臺灣臺北地方法院民事判決    九十年度訴字第四○八○號
    原      告  合作金庫銀行股份有限公司
    法定代理人  辛○○
    訴訟代理人  庚○○
    被      告  乙○○
                甲○○
                戊○○
                丁○
                丙○
                己○
右當事人間請求清償債務事件，本院判決如左：
    主      文
被告應連帶給付原告新台幣貳佰肆拾柒萬仟捌佰陸拾肆元，及自民國九十年二月二
十三日起至清償日止，按年息百分之十一點零五計算之利息，並自民國九十年三月二
十四日起至清償日止，其逾期六個月以內者，按上開利率百分之十，逾期超過六個月
者，就超過部分，按上開利率百分之二十計算之違約金。
訴訟費用由被告連帶負擔。
本判決於原告以新台幣捌拾伍萬元或同面額中央政府重大交通建設公債八十六年度甲
類第九期債票供擔保後，得假執行。
    事      實
甲、原告方面：
一、聲明：除假執行擔保金額外，如主文第一項所示。
二、陳述：
（一）訴外人李洪玉音於民國八十二年一月二十日邀同訴外人李奇寶為連帶保證人，
      向原告借用新台幣（下同）五百二十萬元，約定期限二十年，本金及利息自八
      十二年二月二十日起以每月為一期，共分二四○期平均攤還，利息按年息百分
      之十一點零五計算，逾期清償在六個月以內者，按上開利率百分之十，超過六
      個月者，按上開利率百分之二十計付違約金，詎李洪玉音僅繳息至八十八年三
      月十九日及攤還本金七十三萬一千一百六十八元後，餘欠本金、利息及違約金
      等債務未清償，依借據其他約定事項第五條之約定，上開債務視為全部到期，
      原告乃聲請拍賣由李洪玉音提供之抵押物，經台灣桃園地方法院以八十九年度
      民執五字第七八一七號拍賣抵押物強制執行事件受理，該抵押物於九十年二月
      二十二日拍定後，原告獲分配三百十三萬九千五百三十四元，連同抵銷存款一
      萬三千五百九十九元，經抵充代墊款費用四萬五千四百十一元、違約金十五萬
      七千六百十二元及利息九十五萬五千一百四十二元，餘一百九十九萬四千九百
      六十八元沖償本金，尚有如主文第一項所示之本金、利息及違約金未清償。
（二）李洪玉音已於八十三年一月十日死亡，而被告為其繼承人，依民法第一千一百
      四十八條、一千一百五十三條第一項規定，被告對李洪玉音之債務，應負連帶
      清償之責，爰依消費借貸及繼承之法律關係提起本件訴訟。
三、證據：提出借據、台灣桃園地方法院以八十九年度民執五字第七八一七號拍賣抵
    押物強制執行事件分配表、除戶謄本、繼承系統表、台灣雲林地方法院以八十八
    年十一月二十九日雲院任民忠決字第一五八三九號函等件為證。
乙、被告方面：
一、聲明：原告之訴駁回。
二、陳述略稱：其等未得到任何財產，應非李洪玉音之繼承人，其等均未拋棄繼承，
    亦不知李洪玉音是否曾向原告借款等語。
    理      由
一、本件原告起訴主張：李洪玉音於八十二年一月二十日邀同李奇寶為連帶保證人，
    向原告借用五百二十萬元，約定期限二十年，本金及利息自八十二年二月二十日
    起以每月為一期，共分二四○期平均攤還，利息按年息百分之十一點零五計算，
    逾期清償在六個月以內者，按上開利率百分之十，超過六個月者，按上開利率百
    分之二十計付違約金，詎李洪玉音僅繳息至八十八年三月十九日及攤還本金七十
    三萬一千一百六十八元後，餘欠本金、利息及違約金等債務未清償，依借據其他
    約定事項第五條之約定，上開債務視為全部到期，原告乃聲請拍賣由李洪玉音提
    供之抵押物，經台灣桃園地方法院以八十九年度民執五字第七八一七號拍賣抵押
    物強制執行事件受理，該抵押物於九十年二月二十二日拍定後，原告獲分配三百
    十三萬九千五百三十四元，連同抵銷存款一萬三千五百九十九元，經抵充代墊款
    費用四萬五千四百十一元、違約金十五萬七千六百十二元及利息九十五萬五千一
    百四十二元，餘一百九十九萬四千九百六十八元沖償本金，尚有如主文第一項所
    示之本金、利息及違約金尚未清償等語。被告則以：其等未得到任何財產，應非
    李洪玉音之繼承人，其等均未拋棄繼承，亦不知李洪玉音是否曾向原告借款等語
    ，資為抗辯。
二、經查：李洪玉音於八十二年一月二十日邀同李奇寶為連帶保證人，向原告借用五
    百二十萬元，約定期限二十年，本金及利息自八十二年二月二十日起以每月為一
    期，共分二四○期平均攤還，利息按年息百分之十一點零五計算，逾期清償在六
    個月以內者，按上開利率百分之十，超過六個月者，按上開利率百分之二十計付
    違約金，詎李洪玉音僅繳息至八十八年三月十九日及攤還本金七十三萬一千一百
    六十八元後，餘欠本金、利息及違約金等債務未清償，依借據其他約定事項第五
    條之約定，上開債務視為全部到期，原告乃聲請拍賣由李洪玉音提供之抵押物，
    經台灣桃園地方法院以八十九年度民執五字第七八一七號拍賣抵押物強制執行事
    件受理，該抵押物於九十年二月二十二日拍定後，原告獲分配三百十三萬九千五
    百三十四元，連同抵銷存款一萬三千五百九十九元，經抵充代墊款費用四萬五千
    四百十一元、違約金十五萬七千六百十二元及利息九十五萬五千一百四十二元，
    餘一百九十九萬四千九百六十八元沖償本金，尚有如主文第一項所示之本金、利
    息及違約金尚未清償等情，有借據及台灣桃園地方法院以八十九年度民執五字第
    七八一七號拍賣抵押物強制執行事件分配表在卷可憑，被告雖辯稱：不知李洪玉
    音是否曾向原告借款，而其等未得到任何財產，應非李洪玉音之繼承人等語，然
    依上開借據所示李洪玉音之身分證號碼、戶籍地均與被告之被繼承人李洪玉音相
    同，且該筆借款亦曾經台灣桃園地方法院強制執行並分配案款在卷，應堪認被告
    之被繼承人李洪玉音確有向原告借款無訛，另被告均係李洪玉音之子女（直系血
    親卑親屬），且未向法院為拋棄繼承之意思表示，有除戶謄本、繼承系統表、台
    灣雲林地方法院八十八年十一月二十九日雲院任民忠決字第一五八三九號函可憑
    ，依民法第一千一百三十八條之規定，為李洪玉音第一順位之法定繼承人，而繼
    承人自繼承開始時，承受被繼承人財產上之一切權利、義務，同法第一千一百四
    十八條亦詳有明文，可知繼承人應承受被繼承人財產上之權利及義務，不僅係權
    利而已，是縱被告未繼承李洪玉音任何之財產，亦不影響其等為李洪玉音法定繼
    承人之地位，故被告上開所辯，顯不可採。
三、從而，原告依消費借貸及繼承之法律關係，請求被告給付如主文第一項所示之金
    額，為有理由，應予准許。
四、假執行之宣告：
    原告陳明願供擔保，請求宣告假執行，核無不合，茲酌定相當之擔保金額，予以
    准許。
五、結論：
    本件原告之訴為有理由，依民事訴訟法第八十五條第二項、第三百九十條第二項
    ，判決如主文。
中      華      民      國    九十      年      十      月      十一    日
                              民事第三庭法      官  陳邦豪
右為正本係照原本作成
如對本判決上訴，須於判決送達後廿日內向本院提出上訴狀
中      華      民      國    九十      年      十      月      十一    日
                                        法院書記官  高秋芬


司法院資訊處製作；財團法人民間司法改革基金會備份。
